臺灣士林地方法院民事判決　九十一年度小上字第四號
　　上　訴　人　乙○
　　訴訟代理人　丙○
　　被上訴人　　甲○○
右當事人間請求損害賠償事件，上訴人對於中華民國九十年十一月二十二日本院士林
簡易庭九十年度士小字第七六七號第一審判決提起上訴，本院判決如左：
    主  文
原判決命上訴人給付超過新臺幣壹萬捌仟零肆拾肆元部分，及該部分假執行之宣告，
與訴訟費用之裁判均廢棄。
右廢棄部分，被上訴人在第一審之訴駁回。
其餘上訴駁回。
第一、二審訴訟費用由上訴人負擔十分之七、即新台幣捌佰伍拾伍元，餘新台幣參佰
陸拾陸元由被上訴人負擔。
    事  實
甲、上訴人方面：
  一、聲明：
  （一）原判決關於命上訴人給付被上訴人新台幣一萬九千四百元部分，及該部分假
        執行之宣告，暨訴訟費用之裁判均廢棄。
  （二）右廢棄部分，被上訴人在第一審之訴駁回。
  二、陳述：
  （一）卷附估價單固列各項明細，惟其僅為預估各項未來費用之支出，憑該估價單
        尚難足以認定被上訴人確有該項支出，被上訴人應提出發票及其他證據以憑
        。且依台北縣警察局淡水分局車禍照片顯示，被上訴人所有牌照二Ｃ－三０
        ０一號自小客車後保險桿並無任何外觀之毀損而有更換之必要，上訴人縱有
        因過失不慎撞及該車保險桿，惟其損害程度雖或減損其效能，應尚未達致令
        不堪用而須換新之地步。再者，民法第二百十六條損害賠償，須有實際損害
        之發生，並填補債權人所受損害為其範圍，否則，即無損害賠償原則之適用
        。固被上訴人縱事後確有上開換新之事實，若不符損害賠償之成立，則惟屬
        權利之濫用，尚不足濟以法律之保護，原審不應適用法則予以適用，其適用
        不當，構成民事訴訟法第四百六十八條之違背法令。
  （二）退步言，縱認本件有損害賠償之適用，依司法院七十七年度第九次民事庭會
        議決議依所認，「：：依民法第一百九十六條請求賠償物被毀損所減少之價
        額，得以修復費用為估定之標準，但以必要者為限（例如：修理材料以新品
        換舊品，應予折舊）。：：」，是原審對被上訴人修理材料費應否予以折舊
        ，未予說明，其判決理由不備。
  （三）肇事後，上訴人要求查看被上訴人上開汽車，但為被上訴人拒絕，上訴人應
        該沒有撞及被上訴人之汽車。
乙、被上訴人方面：
  一、聲明：駁回上訴。
  二、陳述：除與原審判決書所載者相同茲予引用外，補稱：
  （一）被上訴人駕駛系爭汽車被上訴人所騎機車撞擊，上訴人逃逸後，被上訴人即
        刻至附近竹圍派出所報案，由值班警員負責製作筆錄及拍車子受損照片。於
        九十年六月十二日淡水調解委員會調解時，上訴人並未出席，由其母親及舅
        舅代為出席，因被上訴人不同意至中壢修理，而調解不成立。嗣被上訴人於
        九十年八月二十四日寄發存證信函要求上訴人恢復原狀，上訴人相應不理，
        被上訴人始提起本訴。
  （二）物因毀損所減少之價額，有時難以估計，為使被害人獲得周密之保護，不宜
        剝奪被害人請求回復原狀之權利，被害人得求賠償其物因毀損所減少之價額
        ，亦不排除其請求回復原狀。上訴人經被上訴人以存證信函定期催告回復原
        狀，逾期不為回復，被上訴人自得請求以金錢賠償損害。被上訴人系爭汽車
        保險桿經修復，僅恢復原來之外觀及功能，亦即回復原狀而已，折舊論點，
        亦非可採。且被上訴人系爭汽車係九十年三月二十八日才購買，迄遭撞擊，
        尚屬全新之汽車，應無折舊問題。況系爭汽車保險桿遭撞擊後，非僅掉漆，
        內部受損，即使補漆，亦極易掉落，不能持久，無從達成原有美觀及耐用程
        度，不能回復原狀，因此需換新品。
  （三）上訴人先有肇事逃逸之事實，事後又無解決誠意，並狡辯車禍相片無損害，
        收到原審法院通知，又不出庭辯解。其上訴都是爭執事實，應在原審即提出
        ，不應上訴再爭執。原審判決並無違誤，上訴人上訴無理由。
  三、證據：援用原審之立證方法。
    理  由
甲、程序方面：
        本件訴訟標的金額在十萬元以下，原審依小額訴訟程序審理。按，對於小額
    程序之第一審判決，非以其違背法令為理由，不得為之，民事訴訟法第四百三十
    六條之二十四第二項定有明文。本件上訴人於上訴狀內主張原判決違反民法第二
    百十六條損害賠償法則，及對被上訴人修理材料費應否予以折舊，未予說明，其
    判決理由不備，而指摘原判決違背法令，應認其上訴合法，先予敘明。
乙、實體方面：
  一、本件被上訴人起訴主張上訴人於九十年五月二十七日下午五時三十分左右，在
      台北縣淡水鎮竹圍家樂福商店門口之道路上，騎機車自後撞擊因塞車而暫停於
      快車道、被上訴人所有牌照二Ｃ－三００一號自小客車（下稱系爭汽車）後保
      險桿，而後逃逸，致被上訴人受有以修復費一萬九千四百元估算之損害，爰依
      侵權行為法律關係，提起本訴，聲明求為判決命上訴人給付一萬九千元（其餘
      請求精神賠償一萬九千四百元部份，經駁回確定）等語。
  二、上訴人於原審經合法通知，未於言詞辯論期日到場，其提起上訴，雖不爭執有
      於前揭時間騎乘機車行經上開地點之情，惟辯稱：應該沒有撞及系爭汽車，其
      後保險桿並無外觀毀損而有更換之必要，原判決違反民法第二百十六條損害賠
      償之法則，又修理材料費亦應折舊云云。
  三、按，小額訴訟程序事件，依法應行調解程序者，如當事人一造於調解期日五日
      前，經合法通知無正當理由而不於調解期日到場，法院得依到場當事人之聲請
      ，命即為訴訟之辯論，並得依職權由其一造辯論而為判決。又，小額訴訟程序
      事件，當事人於第二審程序不得提出新攻擊或防禦方法。民事訴訟法四百三十
      六條之十二第一項及第四百三十六條之二十八前段分別規定甚明。再按，民事
      訴訟法第二百八十條第一項前段、第三項，亦明文「當事人對於他造主張之事
      實，於言詞辯論時不爭執者，視同自認。」、「當事人對於他造主張之事實，
      已於相當時期受合法之通知，而於言詞辯論期日不到場，亦未提出準備書狀爭
      執者，準用第一項之規定。但不到場之當事人係依公示送達通知者，不在此限
      。」之內容。經核，本件原審定期於九十年十一月十五日下午二時四十三分之
      調解通知書，並附被上訴人起訴書狀繕本，已於九十年十月二十五日合法送達
      於上訴人（由同居人即上訴人祖父收受），有原審送達證書在卷可憑，上訴人
      經原審合法通知，未於上開期日到場，原審爰依前揭法律規定，並依被上訴人
      之聲請，命即為訴訟之辯論，並由原告一造辯論而為判決，自屬適法。而上訴
      人對於被上訴人主張之事實、即起訴內容，已於前述相當時期受合法通知，而
      於上開期日不到場，亦未提出書狀爭執，依前揭民事訴訟法第二百八十條第三
      項準用同條第一項前段規定，已發生擬制自認之法律效果，並參諸前揭民事訴
      訟法第四百三十六條之二十八規定，上訴人自不得於第二審再行爭執辯稱應沒
      有撞及系爭汽車云云，其此部份抗辯自不足採。準此，被上訴人主張上訴人於
      前揭時地，騎乘機車自後撞擊系爭汽車致後保險桿受損，及系爭汽車經估算修
      復費用一萬九千四百元之事實，堪以認定。
  四、再按，「損害賠償，除法律另有規定或契約另有訂定外，應以填補債權人所受
      損害及所失利益為限。」民法第二百十六條第一項固有明文，惟關於毀損物之
      損害賠償，民法第一百九十六條另規定：「不法毀損他人之物者，被害人得請
      求賠償其物因毀損所減少之價額。」，此即民法第二百十三條第一項所謂之法
      律另有規定，損害賠償請求權人，自得依此規定請求。又，依民法第一百九十
      六條請求賠償物被毀損所減少之價額，得以修復費用為估定之標準，但以必要
      者為限（例如：修理材料以新品換舊品，應予折舊）。亦有最高法院七十七年
      度第九次民事庭會議決議可資參酌。而「不法毀損他人之物者，依民法第一百
      九十六條規定，應向被害人賠償其物因毀損所滅少之價額，並非賠償修理其物
      所實際支出之修理費。故物被不法毀損後，僅須其物之價額減少，即須賠償其
      所減少之價額。至其物有無修理﹖及其修理費有無實際支出﹖在所不問。」最
      高法院七十二年度台上字第三七九二號判決，亦揭有此旨足參。經查：系爭汽
      車後保險桿受撞擊後，經估算修復費用為一萬九千四百元，已如前述，縱被上
      訴人未實際修復系爭汽車，亦不影響其本於前揭民法第一百九十六條規定所得
      主張之請求權。惟依該條規定，以修復費用作為估定損害價額之標準時，應以
      必要者為限，如修理材料以新品換舊品，應予折舊。本件被上訴人主張之上開
      修復費用，依其於原審提出之估價單所示，其中以新品更換舊品之零件材料費
      用計一萬四千七百元，其餘四千七百元為工資部份，而系爭汽車乃九十年二月
      出廠，亦有行車執照影本在卷為憑，至九十年五月二十七日本件車禍肇事時，
      已出廠三月，依前揭說明，更換新品材料費部份自應予以折舊。依行政院財政
      部（七九）財字第０六七０號台（四五）財字第一四八０號令公布之固定資產
      耐用年數表及固定資產折舊表，採定律遞減法計算折舊，自用小客車耐用年數
      為五年，依此標準，上開更換新品材料費一萬四千七百元扣除折舊後之金額應
      為一萬三千三百四十四元（計算式：14700-(14700x0.369x3/12)  =13344），
      則扣除折舊後之修復費共計應為一萬八千零四十四元（13344+4700﹦18044 ）
      ，被上訴人所得請求賠償之價額即以一萬八千零四十四元為是。
  五、從而，被上訴人本於侵權行為之法律關係，請求上訴人給付一萬八千零四十四
      元，為有理由，應予准許。逾此部分之請求則無依據，應予駁回。原審疏未扣
      除折舊，就超過上開應准許部分，為上訴人敗訴之判決，並為假執行之宣告，
      自有未洽。上訴意旨就此部分指摘原判決不當，求予廢棄改判，為有理由。至
      上開應准許部分，原審判命上訴人給付，並依職權為假執行之宣告，核無違誤
      ，上訴意旨，就此部分，仍執陳詞，指摘原判決不當，求予廢棄，為無理由，
      應駁回其上訴。
  六、本件為小額訴訟事件，並依職權確定訴訟費用額共計一千二百二十一元（第一
      審裁判費三百九十元，送達郵費一百四十一元，第二審裁判費二百九十一元，
      送達郵費三百二十一元，預計送達郵費七十八元），由上訴人負擔十分之七、
      即八百五十五元（元以下四捨五入），餘三百六十六元由被上訴人負擔。
  七、據上論結，本件上訴為一部有理由，一部無理由，依民事訴訟法第四百三十六
      條之三十二第一項、第二項、第四百四十九條第一項、第四百五十條、第四百
      三十六條之十九第一項，第七十九條但書，判決如主文。
中　　　華　　　民　　　國　　九十一　　年　　　八　　　月　　 二十 　　日
　　　　　　　　　　　　　　臺灣士林地方法院民事第二庭
~B審判長法官　李玉卿
~B法　　　官　王本源
~B法　　　官　施月燿
右為正本係照原本作成。
本裁定不得抗告。
中　　　華　　　民　　　國　　九十一　　年　　　八　　　月　　 二十三　 日
~B法院書記官　謝文傑
